【裁判字號】    95,交簡上,109
【裁判日期】    951114
【裁判案由】    過失傷害
【裁判全文】
臺灣板橋地方法院刑事判決           95年度交簡上字第109號
上  訴  人  臺灣板橋地方法院檢察署檢察官
被      告  乙○○
上列上訴人因被告過失傷害案件，不服本院九十五年度交簡字第
七一八號中華民國九十五年六月三十日所為第一審簡易判決（聲
請簡易判決處刑案號：九十五年度偵字第一二五六一號），提起
上訴，本院管轄之第二審合議庭判決如下：
    主  文
原判決撤銷。
乙○○因過失傷害人，處拘役肆拾日，如易科罰金，以銀元佰
元折算壹日。
    事  實
一、乙○○於民國九十四年八月二日晚間十一時二十五分許，騎
    乘車號ＡＡ三─七八二號重型機車，沿臺北縣樹林市○○街
    往樹新路方向行駛，行經俊英街一六二號前，本應注意汽車
    （含機車）行駛時應注意車前狀況，並隨時採取必要之安全
    措施，而依當時之天候為晴，夜間有照明，柏油路面乾燥，
    無缺陷及障礙物，視距良好，並無不能注意之情事，竟疏未
    注意車前狀況，貿然行駛，適前方有甲○○前將車號Ｑ四─
    六二八號拖吊車斜停在上址路肩，該車前車頭並突出於車道
    上，因甲○○亦疏未注意於其後方適當地點放置必要之警告
    設施，於架設拖吊架完畢後起身站立在上開拖吊車旁之車道
    上時，因乙○○低頭查看所騎乘機車之大燈及儀表板而疏於
    注意車前狀況，當乙○○發現甲○○時已閃避不及，乙○○
    之機車右前車頭因而撞擊甲○○右腿部位，致甲○○倒地並
    受有右側脛骨與腓骨開放性骨折之傷害。車禍後經路人萬家
    忠報警，乙○○在現場等候，並在有偵查權限之警察機關尚
    未發覺犯罪前，主動向據報前來處理之臺北縣政府警察局樹
    林分局警員黃江龍坦承肇事，且接受裁判。
二、案經甲○○訴由臺北縣政府警察局樹林分局報請臺灣板橋地
    方法院檢察署檢察官偵查後聲請簡易判決處刑。
    理  由
一、訊據被告乙○○對於上揭時、地，騎乘上開機車肇事致告訴
    人甲○○受傷之事實，於警詢、偵查及本院審理中均坦承不
    諱，核與告訴人甲○○於警詢、偵查及本院審理中指訴情節
    相符，並據目擊證人陳展祥於警詢時證述屬實（上開告訴人
    、證人於警詢、偵查時陳述固係審判外之言詞陳述，惟被告
    於本院審理中就上開供述證據方法之證據能力陳明沒有意見
    等語，且告訴人偵查中之陳述並經具結，而被告迄於本院言
    詞辯論程序終結前，未就證據能力部分聲明異議，本院審酌
    上開告訴人、證人警詢陳述作成情況，並無不當情形，依刑
    事訴訟法第一百五十九條之五規定，上開告訴人、證人警詢
    、偵查陳述應具有證據能力），復有道路交通事故現場草圖
    、道路交通事故現場圖、道路交通事故調查報告表(一)、(二)各
    一件、現場及車損照片共二十八幀在卷可稽。又告訴人甲○
    ○因本次車禍受有右側脛骨與腓骨開放性骨折之傷害，亦有
    亞東紀念醫院診斷證明書一紙在卷足憑。按汽車（含機車）
    行駛時，駕駛人應注意車前狀況，並隨時採取必要之安全措
    施，道路交通安全規則第九十四條第三項定有明文。本件被
    告於上開時、地，騎乘機車在市區道路行駛，自應遵守上開
    規定，而參之車禍當時天候為晴，夜間有照明，柏油路面乾
    燥，無缺陷及障礙物，視距良好之行車狀況，此觀之車禍現
    場照片及道路交通事故調查報告表(一)之記載自明，被告並無
    不能注意之情形，然其騎乘機車時，竟疏於注意車前狀況而
    肇事致告訴人受傷，被告就本件事故之發生有過失甚為明確
    。另參諸臺北市政府於八十二年三月二十四日發布之臺北市
    停車管理處執行違規停車車輛拖吊及保管作業第二點第六項
    第一款規定：「執行違規停車車輛拖吊工作時，應於適當地
    點放置必要之警告設施，並指揮管制往來車輛以策安全，並
    避免妨害交通。」足認執行車輛拖吊工作時，自應於適當地
    點放置必要之警告設施，以策安全，並避免妨害交通；本件
    交通事故發生時，告訴人甲○○並未於拖吊車後方適當位置
    放置警告標誌，即於上址車道上執行車輛拖吊業務等情，業
    據被告供明在卷，核與證人陳展祥於警詢時證述情節及現場
    照片所示車禍現場並無放置警告標誌之情形相符，且告訴人
    於警詢時亦自承伊於案發當天拖吊時有開拖吊車車頂的警示
    燈，並沒有在拖吊車後方設立警示標誌等語，則告訴人於本
    院審理中改稱：伊案發當時有在拖吊車後方的車道上放置三
    角警示標誌，後來已經要將車輛拖走，而把該三角警示標誌
    收起來放在拖車後面，被告就騎機車撞過來等語，與告訴人
    警詢所述及被告與證人陳展祥前開供證之事實均不相合，告
    訴人於本院審理中指稱有放置三角警示標誌云云，洵非足採
    ，足徵本件車禍時告訴人甲○○在場執行拖吊業務，亦有疏
    未注意於適當地點放置必要之警告設施之過失甚明。至告訴
    人甲○○就本件交通事故之發生同有過失，僅係判定被告於
    民事上損害賠償責任時，是否有過失相抵或與有過失之認定
    因素，並無法因此解免被告於刑事上之過失責任，附此敘明
    。再本件車禍致使告訴人受有右側脛骨與腓骨開放性骨折之
    傷害，已如前述，是被告之過失犯行與告訴人所受之傷害結
    果間，顯有相當因果關係。綜上，足認被告自白與事實相符
    ，罪證明確，犯行洵堪認定。
二、論罪科刑及撤銷原判決之理由：
（一）按被告行為後，刑法於九十四年二月二日修正公布，並於
      九十五年七月一日施行。按行為後法律有變更者，適用行
      為時之法律，但行為後之法律有利於行為人者，適用最有
      利於行為人之法律，現行刑法第二條第一項定有明文。此
      條規定乃與刑法第一條罪刑法定主義契合，以貫徹法律禁
      止溯及既往原則，是刑法第二條本身雖經修正，但刑法第
      二條既屬適用法律之準據法，本身尚無比較新舊法之問題
      ，應一律適用裁判時之現行刑法第二條規定以決定適用之
      刑罰法律，合先敘明。又刑法修正之比較新舊法，應就罪
      刑有關之共犯、未遂犯、想像競合犯、牽連犯、連續犯、
      結合犯，以及累犯加重、自首減輕暨其他法定加減原因（
      如身分加減）與加減例等一切情形，綜其全部罪刑之結果
      而為比較，且就比較之結果，須為整體之適用，不能割裂
      分別適用各該有利於行為人之法律，最高法院九十五年五
      月二十三日九十五年度第八次刑事庭會議決議、最高法院
      二十四年上字第四六三四號判例、二十七年上字第二六一
      號判例可資參照。經查：
  1、 刑法第二百八十四條第一項前段之過失傷害罪，法定刑為
      六月以下有期徒刑、拘役或五百元以下罰金，本條雖未經
      修正，然據修正後刑法施行法增訂第一條之一：「中華民
      國九十四年一月七日刑法修正施行後，刑法分則編所定罰
      金之貨幣單位為新臺幣。九十四年一月七日刑法修正時，
      刑法分則編未修正之條文定有罰金者，自九十四年一月七
      日刑法修正施行後，就其所定數額提高為三十倍。但七十
      二年六月二十六日至九十四年一月七日新增或修正之條文
      ，就其所定數額提高為三倍」及刑法第三十三條第五款修
      正為：「主刑之種類如下：五、罰金：新臺幣一千元以上
      ，以百元計算之」等規定，是依修正後之法律，刑法第二
      百八十四條第一項前段過失傷害罪所得科處之罰金刑，最
      高為新臺幣一萬五千元、最低為新臺幣一千元；然依被告
      行為時之刑罰法律，即罰金罰鍰提高標準條例第一條前段
      規定之提高倍數十倍及刑法第三十三條第五款規定之罰金
      最低額一元計算，該罪之罰金刑最高為銀元五千元，最低
      額為銀元一元，若換算為新臺幣，最高額雖與新法同為新
      臺幣一萬五千元，然最低額為新臺幣三元。是比較上述修
      正前、後之刑罰法律，自以被告行為時之法律較有利於被
      告。
   2、刑法第四十一條第一項前段關於易科罰金折算標準之規定
      ，已由舊法之銀元一百元、二百元、三百元修正為新臺幣
      一千元、二千元、三千元，經比較新舊法結果，以被告行
      為時之舊法較為有利於被告。
   3、刑法六十二條關於自首部分，依修正前刑法第六十二條之
      規定係除有特別規定外，必減輕其刑，然修正後則改為得
      由法院裁量決定是否減輕其刑，經比較新舊法結果，顯以
      修法前之規定對行為人為有利。
   4、綜上所述各條文修正前、後之比較，揆諸前揭最高法院決
      議及修正後刑法第二條第一項前段、後段規定之「從舊、
      從輕」原則，自應適用被告行為時之法律，即修正前刑法
      之相關規定及罰金罰鍰提高標準條例之規定，予以論處。
（二）核被告乙○○所為，係犯修正前刑法第二百八十四條第一
      項前段之過失傷害罪。又本件車禍後經路人萬家忠報警，
      被告在現場等候，並在有偵查權限之警察機關尚未發覺犯
      罪前，主動向據報前來處理之臺北縣政府警察局樹林分局
      警員黃江龍坦承肇事，且接受裁判，業據被告供承在卷，
      且有道路交通事故肇事人自首情形紀錄表一份附卷可憑，
      被告所為合於自首之要件，應依修正前刑法第六十二條前
      段之規定減輕其刑。
（三）原審認事證明確，依刑事訴訟法第四百四十九條第一項前
      段、第三項，（修正前）刑法第二百八十四條第一項前段
      、第四十一條第一項前段，罰金罰鍰提高標準條例第一條
      前段、（修正前）第二條，判處被告拘役五十日，並諭知
      如易科罰金之折算標準，固非無見。惟查：１、原審漏未
      審酌被告自首犯行之有利事實，致未依法減輕其刑，尚有
      未洽；２、原審疏未認定本件車禍發生時告訴人甲○○在
      場執行拖吊業務，有疏未注意於拖吊車後方之適當地點放
      置必要之警告設施之過失的事實部分，亦有未洽。至上訴
      人臺灣板橋地方法院檢察署檢察官循告訴人之聲請而提起
      上訴，其上訴意旨略以：被告肇事後，不但無誠意和解，
      且未曾道歉，態度蠻橫，其惡性顯然非輕，原審量刑顯屬
      過輕，請將原判決撤銷，更為適當之判決云云。惟查：被
      告有無與告訴人和解，係其雙方民事損害賠償問題，此部
      分亦經原審據為量刑之依據，檢察官以原審量刑過輕為由
      提起上訴，難認為有理由，但原判決既有上述可議之處，
      尚難維持，應由本院予以撤銷改判。本院審酌被告前無犯
      罪紀錄（見卷附之臺灣高等法院被告前案紀錄表），素行
      良好，其犯罪之動機、目的、手段，及其未注意車前狀況
      之過失情節及告訴人所受傷勢，而告訴人亦未注意放置警
      告標誌導致肇事之過失，被告與告訴人迄未達成和解，及
      被告犯罪後坦承犯行之態度等一切情狀，量處如主文第二
      項所示之刑，並依修正前刑法第四十一條第一項前段及罰
      金罰鍰提高標準條例第二條規定，諭知易科罰金之折算標
      準，以示懲儆。
據上論斷，應依刑事訴訟法第四百五十五條之一第一項、第三項
、第三百六十九條第一項前段、第三百六十四條、第二百九十九
條第一項前段，刑法第二條第一項前段、修正前第二百八十四條
第一項前段、第四十一條第一項前段、第六十二條前段，罰金罰
鍰提高標準條例第一條前段（未修正）、修正前第二條，判決如
主文。
本案經檢察官黃怡華到庭執行職務。
中    華    民    國    95    年    11    月    14    日
                      交通法庭  審判長法  官  白光華
                                      法  官  曾淑娟
                                      法  官  楊志雄
以上正本證明與原本無異
本件不得上訴。
                                      書記官  陳春銘
中    華    民    國    95    年    11    月    14    日
附錄本案論罪科刑法條全文：
刑法第284條
因過失傷害人者，處六月以下有期徒刑、拘役或五百元以下罰金
，致重傷者，處一年以下有期徒刑、拘役或五百元以下罰金。
從事業務之人，因業務上之過失傷害人者，處一年以下有期徒刑
、拘役或一千元以下罰金，致重傷者，處三年以下有期徒刑、拘
役或二千元以下罰金。


司法院資訊處製作；財團法人民間司法改革基金會備份。
